【裁判字號】    95,上易,1221
【裁判日期】    950728
【裁判案由】    傷害等
【裁判全文】
臺灣高等法院刑事判決                95年度上易字第1221號
上  訴  人  臺灣臺北地方法院檢察署檢察官
被      告  乙○○
上列上訴人因被告傷害等案件，不服臺灣台北地方法院95年度交
易字第239號，中華民國95年5月10日第一審判決（起訴案號：臺
灣台北地方法院檢察署95年度偵字第4666號），提起上訴，本院
判決如下：
    主  文
原判決撤銷。
乙○○服用酒類，不能安全駕駛動力交通工具而駕駛，處拘役
拾日，如易科罰金以佰元折算壹日；又對於公務員依法執行職
務時，施強暴，處有期徒刑伍月，如易科罰金以佰元折算壹日
。
    事  實
一、乙○○於民國95年2月16日晚間9時許，在台北縣深坑鄉大團
    圓餐廳內，與友人飲用ＸＯ及紅酒後，明知於飲酒後已不能
    安全駕駛車輛，竟仍駕駛車號1312-JC號自用小客車，沿台
    北市○○區○○路由東往西方向行駛，嗣於同日晚間9時30
    分許，行經台北市○○區○○路2段往深坑方向第2燈桿處時
    ，因服用酒類影響其駕車之操控能力，致駕車跨越行車分向
    線，而撞及對向車道由丙○○駕駛之G4-991號營業小客車左
    車頭（未致人受傷）；俟丙○○報警後，台北市政府警察局
    文山第一分局交通分隊員警甲○○旋據報趕抵現場處理，乙○○非僅拒絕實施酒精濃度測試，且趁警員核對其身分證件
    而依法執行職務時，竟基於妨害公務之故意，突以拇指及食
    指掐住甲○○之頸部，並出拳毆打其頭部，致陳甲○○因而
    受有頭部3×3公分之挫傷、臉部各0.5×0.2公分、1.5×0.5
    公分及1×1公分之擦傷、及頸部擦傷4×1.5公分等傷害（傷
    害部分業據甲○○於原審審理時撤回告訴），以此強暴方式
    妨害甲○○執行職務。迨台北市政府警察局文山第一分局警
    備隊員據報前往支援，將乙○○逮捕並解送至該分局指南派
    出所以呼氣方式檢測其酒精濃度高達每公升0.91毫克。
二、案經臺北市政府警察局文山第一分局報請暨甲○○訴由臺灣
    台北地方法院檢察署檢察官偵查起訴。
    理  由
一、上揭犯罪事實，業據被告乙○○於原審審理中坦承不諱（參
    見原審卷第22頁反面），核與證人丙○○、甲○○於偵查中
    證述相符（參見偵卷第43至44頁），並有台北市立萬芳醫院
    診斷證明書一紙在卷可稽（參見同卷第12頁）；又被告經警
    測試飲酒後其吐氣所含酒精成份每公升0.91毫克，此有酒精
    測試表及刑法第185條之3案件測試觀察紀錄表附卷可憑（見
    同卷第13、15頁）；而被告駕駛汽車因不勝酒力而肇事乙節
    ，亦有道路交通事故調查筆錄一份在卷可參（見同卷第17
    至18頁），其顯已因服用酒類而達不能安全駕駛之程度，足
    徵被告之上開自白與事實相符。本件事證明確，被告犯行洵
    堪認定，應予依法論科。
二、核被告所為，係犯刑法第185條之3服用酒類不能安全駕駛而
    駕駛罪及第135條第1項之對於公務員依法執行職務時施強暴
    罪。其所犯上開二罪間，犯意各別，罪名互異，應予分論併
    罰。原審予以被告論罪科刑，固非無見，惟查：被告酒精濃
    度高達每公升0.91毫克，又於員警執行公務之際，施以暴力
    致員警受傷，且於偵查中飾詞狡辯未坦承犯行，而難認其有
    悔過之意，如諭知緩刑當難達司法教化之功能，是以本件被
    告應無以暫不執行為適當之情形，原審所認被告乙○○應已
    知所警惕，諒無再犯之虞，併予宣告緩刑三年，即有未洽。
    公訴人上訴，指摘原判決諭知緩刑不當，為有理由，應由本
    院予以撤銷改判。爰審酌被告前無犯罪前科之素行，有本院
    被告前案紀錄表可參、酒後駕駛自小客車對交通安全所生之
    危害，及對依法執行職務之公務員施強暴並致其受傷，影響
    國家公權力之行使，本應予以重懲，惟於審判中已坦承犯行
    、犯後就車禍肇事及傷害部分各與丙○○、甲○○達成和解
    ，並已賠償渠等之損害（參見卷附和解書二紙）等一切情狀
    ，分別量處如主文第2項所示之刑，並均諭知易科罰金之折
    算標準。又被告於行為時之刑法第41條第1項前段規定：「
    犯最重本刑為5年以下有期徒刑以下之刑之罪，而受6個月以
    下有期徒刑或拘役之宣告，因身體、教育、職業、家庭之關
    係或其他正當事由，執行顯有困難者，得以1元以上3元以下
    折算一日，易科罰金」，被告行為時之易科罰金折算標準，
    修正前罰金罰鍰提高標準條例第2條前段（現已刪除）規定
    ，就其原定數額提高為100倍折算1日，則本件受刑人行為時
    之易科罰金折算標準，應以銀元300元折算1日，經折算為新
    臺幣後，應以新臺幣900元折算為1日。惟95年7月1日修正公
    布施行之刑法第41條第1項前段則規定：「犯最重本刑為五
    年以下有期徒刑以下之刑之罪，而受六個月以下有期徒刑或
    拘役之宣告者，得以新臺幣一千元、二千元或三千元折算一
    日，易科罰金」，比較修正前後之易科罰金折算標準，以95
    年7月1日修正公布施行前之規定，較有利於被告，則應依刑
    法第2條第1項前段，適用修正前刑法第41條第1項前段規定
    ，定其折算標準，附此敘明。
三、附帶說明者，修正刑法自95年7月1日起施行，在此之前，刑
    法分則各編有關罰金刑之貨幣單位係銀元；且依刑法分則編
    應處罰金者，應適用罰金罰鍰提高標準條例第1條、第4條之
    規定。亦即應按各該具體條文制定或修正之時間先後，定其
    提高之倍數。惟被告行為後，刑法施行法增訂第1之1條，於
    95年6月14日經總統公布施行；該條規定：「中華民國94年1
    月7日刑法修正施行後，刑法分則編所定罰金之貨幣單位為
    新臺幣。94年1月7日刑法修正時，刑法分則編未修正之條文
    定有罰金者，自94年1月7日刑法修正施行後，就其所定數額
    提高為30倍。但72年6月26日至94年1月7日新增或修正之條
    文，就其所定數額提高為3倍」。亦即自95年7月1日起，刑
    法分則編所定罰金之貨幣單位，由原來之銀元改為新臺幣；
    且94年1月7日刑法修正時，刑法分則編未修正之條文定有罰
    金者，自95年7月1日起，有關罰金之數額提高為30倍。本件
    被告係犯刑法第135條第1項之罪，該罪法定刑有罰金刑之處
    罰，且自24年7月1日施行後即未再修正，依增訂刑法施行法
    第1之1條之規定，其罰金以新台幣為單位，數額應提高30倍
    。此與修正前之罰金以銀元為單位，適用罰金罰鍰提高標準
    條例之結果應提高10倍者，對被告而言，並無不利（新台幣
    與銀元之比例為1：3，換算結果，亦為30倍）。另被告所犯
    刑法第185條之3之罪，該罪法定刑亦有罰金刑之處罰，係72
    年6月26日以後新增之條文，依增訂刑法施行法第1之1條之
    規定，就其所定數額提高為3倍，對被告而言，亦無不利，
    依修正後刑法第2條第1項前段之規定，自應適用修正前之規
    定。
四、公訴意旨另以：被告乙○○前揭毆打警員甲○○之行為，尚
    涉有刑法第277條第1項之傷害罪嫌。按告訴乃論之罪，告訴
    人於第一審辯論終結前得撤回其告訴；又告訴經撤回者，應
    諭知不受理之判決，刑事訴訟法第238條第1項及第303條第3
    款分別定有明文。查本件告訴人甲○○告訴被告乙○○傷害
    案件，起訴書認係犯刑法第277條第1項之傷害罪，依同法第
    287條前段之規定，須告訴乃論。茲據告訴人甲○○於95年5
    月2日具狀撤回告訴，此有撤回告訴狀一份附卷可稽，揆諸
    前揭之說明，原應為不受理之諭知，惟公訴意旨認此部分犯
    行與前揭論罪科刑之妨害公務部分，有想像競合犯之裁判上
    一罪關係，爰不另為不受理之諭知。
五、被告乙○○經合法傳喚，無正當理由不到庭，爰不待其陳述
    ，逕行判決，併此敘明。
據上論斷，應依刑事訴訟法第371條、第369條第1項前段、第364
條、第299條第1項前段，刑法第135條第1項、第185條之3、第2
條第1項前段、修正前第41條第1項前段，修正前罰金罰鍰提高標
準條例第1條前段、第2條，判決如主文。
本案經檢察官侯千姬到庭執行職務。
中    華    民    國    95    年    7     月    28    日
                        刑事第十四庭審判長法  官  蘇隆惠
                                          法  官  林秀鳳
                                          法  官  林瑞斌
以上正本證明與原本無異。
不得上訴。
                                          書記官  顧哲瑜
中    華    民    國    95    年    8     月    1     日
附錄本案論罪科刑法條：
中華民國刑法第135條
對於公務員依法執行職務時，施強暴脅迫者，處3年以下有期徒
刑、拘役或3百元以下罰金。
意圖使公務員執行一定之職務或妨害其依法執行一定之職務或使
公務員辭職，而施強暴脅迫者，亦同。
犯前二項之罪，因而致公務員於死者，處無期徒刑或7年以上有
期徒刑；致重傷者，處3年以上、10年以下有期徒刑。
中華民國刑法第185條之3
服用毒品、麻醉藥品、酒類或其他相類之物，不能安全駕駛動力
交通工具而駕駛者，處1年以下有期徒刑、拘役或3萬元以下罰金
。


司法院資訊處製作；財團法人民間司法改革基金會備份。
